【裁判字號】    87,簡上,525
【裁判日期】    890630
【裁判案由】    侵權行為損害賠償
【裁判全文】
臺灣臺北地方法院民事判決  八十七年度簡上字第五二五號
    上  訴  人    甲○○
    被  上訴人    王順立
右當事人間請求侵權行為損害賠償事件，上訴人對於中華民國八十七年七月十日本院
臺北簡易庭八十七年度北簡字第一八０九號第一審判決提起上訴，本院判決如左：
    主    文
上訴駁回。
第二審訴訟費用由上訴人負擔。
    事    實
甲、上訴人方面：
一、聲明：求為判決：（一）原判決廢棄。（二）駁回被上訴人在第一審簡易之訴。
二、陳述：除與原宣示判決筆錄記載相同者茲予引用外，補稱：
  （一）、依道路交通安全規則第一百零二條第一項第六款但書規定，汽車行駛至交
          岔路口，直行車尚未進入交岔路口，而轉彎車已達中心處開始轉彎，直行
          車應讓轉彎車先行。當時同案被告葉雅婷所騎乘之機車與上訴人相撞是在
          臺北市○○○路○段一五一巷巷口，上訴人已過了二個快車道進到巷口前
          ，二個快車道加上慢車道寬度是十幾公尺，而轉入慢車道是零點幾公尺，
          表示已過了中心線，葉雅婷應可看到上訴人所駕駛之自小客車讓轉彎車先
          行，上訴人並無過失。
  （二）、鑑定報告上並無我車剎車痕跡，顯示我的速度很慢，而葉女騎乘之機車撞
          倒被上訴人，且其機車已毀損，地上有刮痕，其速度不止三、四十公里，
          機車若速度很快，即使地上有小的凹痕也很容易翻覆，可見其速度應在七
          、八十公里以上。前面另有二輛機車速度很快，然均有停下來讓上訴人先
          行。
  （三）、上訴人要左轉彎，有二輛機車檔在前面等紅燈。起步時速度很慢，並未看
          到葉女之機車快速騎來，伊係為趕綠燈而速度加快。
  （四）、被上訴人站在路邊被撞是無辜的，均是葉女之過失。上訴人之車牌被撞歪
          掉、引擎蓋亦被葉女之機車擋風板刮了很深的一道痕跡，至今都擦拭不去
          。請求覆議時，交通事故鑑定小組並未叫上訴人出庭，沒有機會辯駁，對
          鑑定結果不同意，應由葉女單獨付全部過失賠償責任。
三、證據：除援用第一審所提證據外，並聲請訊問證人葉雅婷、陳勝雄。
乙、被上訴人方面：
一、聲明：駁回上訴。
二、陳述：除與原宣示判決筆錄記載相同者茲予引用外，補稱：
          本件車禍發生原因已鑑定過二次，上訴人要左轉，與超速騎車之葉女相撞
          ，葉女撞到上訴人所駕駛之自小客車後，打滑撞到當時在路旁等紅綠燈之
          被上訴人，其實上訴人與葉女二人均有過失，不單只有機車騎士有錯。
三、證據：援用第一審所提證據，並聲請訊問證人葉雅婷。
丙、本院依職權函請臺北市政府交通局就本件交通事故覆議，並向臺灣臺北地方法院
    檢察署調閱八十六年度偵字第一一一一四號過失傷害案件刑事歷審卷。
    理    由
甲、程序部分
    本件上訴人上訴要旨係主張其無過失，而應由原審共同被告之葉雅婷負全部過失
    責任等情，即並非為共同被告之利益而上訴，從而，上訴效力自不及於葉雅婷，
    合先敘明。
乙、得心證之理由
一、本件被上訴人起訴主張：上訴人甲○○於八十六年三月四日九時三十分許，駕駛
    車號ＢＷ—七九五０號自用小客車，沿臺北市○○○路○段由北向南行駛，左轉
    同路段一五一巷時，應注意並能注意轉彎車應讓直行車先行，竟疏未注意，適有
    同案被告葉雅婷騎乘車號ＥＥＥ—九七三號輕型機車，沿同路段南向北行駛第三
    快車道，應注意能注意行經交岔路口時，應減速慢行，竟超速行駛且未注意車前
    狀況，致上訴人所駕駛之上開自用小客車右前保險桿撞及葉雅婷所騎乘之上開機
    車前輪擋泥板左側，該機車滑倒後，車身再撞及騎自行車，停於上開巷口等候紅
    綠燈之被上訴人，造成被上訴人因而受有左脛骨平台部骨折之傷害。因而本於共
    同侵權行為法律關係，請求上訴人及葉雅婷連帶賠償支出醫療費用二萬九千八百
    十元、看護費用六千元及精神慰撫金八萬元（惟其請求超逾六萬五千八百一十元
    部分，業經一審判決駁回確定，葉雅婷部分未經上訴亦確定）。刑事部分業經臺
    灣高等法院八十七年度交上易字第六九號對上訴人以過失傷害罪判處拘役四十日
    確定。上訴人則以，否認對於系爭車禍之發生有過失，辯稱其已過中心線，直行
    車應讓轉彎車先行，以地上剎車刮痕之經驗推論，葉女當時速度很快至撞擊到路
    旁之被上訴人，應由葉雅婷負全部過失責任等語置辯。
二、被上訴人因本件事故受有左脛骨平台部骨折之傷害，請求賠償支出醫療費用二萬
    九千八百十元、看護費用六千元及精神慰撫金由原審酌減為三萬元之部分，業據
    提出台北市立仁愛醫院診斷證明書一份、醫療費用收據一份、中山醫院收據六紙
    為證，且為兩造所不爭，是兩造所爭執者為上訴人就事故之發生是否應負過失責
    任。
三、按汽車行駛時，駕駛人應注意車前狀況，並隨時採取必要之安全措施，道路交通
    安全規則第九十四條第三項定有明文，又汽車行駛至交岔路口，其行進、轉彎，
    應依左列規定：四、左轉彎時，應距交岔路口三０公尺前顯示方向燈或手勢，行
    至交岔路口中心處左轉，並不得占用來車道搶先左轉。六、轉彎車應讓直行車先
    行。但直行車尚未進入交岔路口，而轉彎車已達中心處開始轉彎，直行車應讓轉
    彎車先行。同規則第一百零二條第一項第四、六款亦有明定。經查：（一）依上
    訴人所提供之肇事當時位置照片以觀，復興南路二段一五一巷巷口斑馬線上左、
    右記號為上訴人所駕駛之自用小客車之車身長度，即上訴人之車輛係於一五一巷
    巷口處發生碰撞，核與事故現場圖上所標記，與同案被告葉雅婷之機車擦撞後，
    機車打滑之刮痕起點大致相符，顯示上訴人甲○○行經肇事路口時確已達中心處
    。（二）上訴人之轉彎車雖已達中心線，然此僅為其轉彎時，遵守道路交通安全
    規則第一百零二條第四款規定，而得免受違規之處罰而已，且本件並無證據顯示
    上訴人車輛達中心處開始轉彎時，葉女之機車尚未進入交岔路口，又倘如上訴人
    所言，葉女之機車應係撞及上訴人車輛之右前或右後段，而非撞及上訴人車輛之
    右前保險桿，始合乎物理原理。上訴人所辯直行車應讓轉彎車先行，須以葉女車
    輛尚未進入交岔路口為前提，既未能證明此部分事實，上訴人所辯即無足採。（
    三）上訴人左轉時應注意右前方直行車之動態，且既已達中心線視線範圍擴大，
    並無不能注意對向來車之情事，卻自稱感覺車輛有擦撞之後才發現葉女所騎乘之
    機車，顯然有疏失而未注意車前狀況，及未採取必要之安全措施，而致與葉女機
    車相撞，機車向前滑行，並撞及騎自行車，於路口等候紅綠燈之被上訴人，致被
    上訴人受有左脛骨平台部骨折之傷害，揆諸首開說明，上訴人就本件事故之發生
    即難謂無過失。
四、按數人共同不法侵害他人之權利者，應負連帶損害賠償責任，民法第一百八十五
    條定有明文。葉雅婷在市區騎乘機車，應遵守行車速限，並注意車前狀況，隨時
    採取必要之安全措施，然依現場剎車刮痕可知葉女車速過快，其並結證自承係為
    趕在綠燈變換前通行而加速行使，則既無不能注意之情形，竟仍疏於注意而超速
    通過交岔路口，因閃避不及，致與上訴人所駕駛汽車相撞之事實，核與事故現場
    圖、臺北市政府警察局交通警察大隊交通事故談話紀錄表，及臺北市政府交通局
    八十七年十二月七日北鑑審字第五一九一號臺北市車輛行車事故鑑定案件覆議意
    見書之鑑定意見相符。故葉女與上訴人二人造成被上訴人受傷，均應負連帶過失
    賠償責任。至其二人內部分擔責任問題，不在本件審酌範圍，應由上訴人與葉女
    另行起訴解決，附予敘明。
五、綜上所述，本件被上訴人主張上訴人過失傷害為可採，上訴人所辯均為無可取。
    依民法第一百八十四條、第一百八十五條、第一百九十三條第一項、第一百九十
    五條第一項等規定，被上訴人自得請求上訴人負連帶損害賠償責任。從而，原審
    審酌全辯論意旨，認被上訴人本於共同侵權行為之法律關係，請求上訴人給付損
    害賠償在六萬五千八百十元範圍內，為有理由，應予准許，逾此數額之請求部分
    為無理由，予以駁回之判決，於法並無不合，上訴意旨猶空言否認覆議鑑定書之
    鑑定意見，而指摘原判決不當，求予廢棄改判，為無理由，應予駁回其上訴。
六、本件事證已臻明確，兩造其餘攻擊防禦及舉證，核與判決結果無影響，爰不一一
    論述，亦併敘明。
七、據上論結：本件上訴為無理由，並依民事訴訟法第四百三十六條之一第三項、第
    四百四十九條第一項、第七十八條，判決如主文。
中      華      民      國    八十九    年      六      月    三十      日
                                  民事第三庭審判長法      官    黃清光
                                                  法      官    翁昭蓉
                                                  法      官    張明輝
不得上訴。
中      華      民      國    八十九    年      六      月    三十      日
                                                  書  記  官  王苑琛


司法院資訊處製作；財團法人民間司法改革基金會備份。
